【裁判字號】    97,消債更,108
【裁判日期】    971008
【裁判案由】    聲請更生程序
【裁判全文】
臺灣嘉義地方法院民事裁定           97年度消債更字第108號
聲  請  人
即債務人    甲○○
代  理  人  林春發律師
上列當事人聲請更生程序事件，本院裁定如下：
    主  文
債務人甲○○自中華民國九十七年十月八日十五時起開始更生程
序。
    理  由
一、按債務人不能清償債務或有不能清償之虞者，得依本條例所
    定更生或清算程序，清理其債務，消費者債務清理條例第3
    條定有明文。再按債務人與金融機構協商成立者，不得聲請
    更生或清算。但因不可歸責於己之事由，致履行顯有重大困
    難者，不在此限；本條例施行前，債務人依金融主管機關協
    調成立之中華民國銀行公會會員辦理消費金融案件無擔保債
    務協商機制與金融機構成立之協商，準用前項之規定；債務
    人無擔保或無優先權之債務總額未逾新臺幣一千二百萬元者
    ，於法院裁定開始清算程序或宣告破產前，得向法院聲請更
    生；法院開始更生程序之裁定，應載明其年、月、日、時，
    並即時發生效力，復為同條例第151 條第5 、6 項，第42條
    第1 項及第45條第1 項所明定。
二、本件債務人主張其有不能清償債務情事，前雖曾依金融主管
    機關協調成立之中華民國銀行公會會員辦理消費金融案件無
    擔保債務協商機制與最大債權銀行板信商業銀行股份有限公
    司於民國95年7 月18日成立協商，每月應償還新臺幣（下同
    ）35,880元，債務人當時每月收入雖僅約35,000元，但每月
    必須支出約21,500元（含聲請人個人膳食費8,000 元、交通
    費1,200 元、醫療費300 元，父母扶養費共6,000 元及子女
    扶養費6 ,000 元）， 扣除上開支出後，顯不足以清償依前
    揭協商所應清償之債務金額，致於96年11月間即毀諾，現尚
    有債務總額3,408,775 元未為清償，且無擔保或無優先權之
    債務總額未逾1,200 萬元，復未經法院裁定開始清算程序或
    宣告破產，爰向本院聲請更生等語。
三、經查本件債務人主張其目前所積欠之債務為3,408,775 元，
    債務人前於95年7 月18日曾與板信商業銀行股份有限公司成
    立消費金融案件無擔保債務協商機制之協商，依協商，債務
    人每月應償還35,880元等情，業據其提出債權人清冊為證，
    並有板信商業銀行股份有限公司檢送之協議書可按，應為真
    實。次查聲請人主張其每月薪資收入（含獎金等）約35,000
    元乙節，亦有96年度綜合所得稅各類所得資料清單可按，亦
    可採信。又聲請人主張其每月支出個人膳食費8,000 元乙
    節，平均每餐費用高達89元，核屬過高，應認其支出以每日
    以170 元為適當（早餐40元、午、晚餐各65元），是此項支
    出在5,100 元範圍內為必要，逾此範圍者，不可採；交通
    費1,200 元及醫療費用300 元等費用，尚屬合理；父、母
    親扶養費各3,000 元乙節，經查聲請人之父於96年度僅利息
    收入即高達224,505 元，另有薪資收入180,500 元，合計
    405,005 元；聲請人之母於同年度有利息收入8,422 元，又
    有房地等財產，價值（依公告現值及課稅現值等計算）達
    1,354,400 元等情，有稅務電子閘門財產所得調件明細表附
    卷可按，是應認其2 人並非不能維持生活而得請求聲請人扶
    養，是聲請人主張其有支出此項費用之必要云云，並非可採
    。至聲請人主張其另支出對於其女之扶養費6,000 元內含才
    藝（鋼琴學習）及人壽保險等費用，扣除該等費用，聲請人
    應分擔約2,000 元等情，業據聲請人陳明在案。而前揭才藝
    及保險費用並非日常生活或一般學習所必需，自不能列為聲
    請人扶養其女所必要之支出，是此項支出以2,000 元為適當
    。此外再加計聲請人所必需但其未自行列入之健保費等日常
    開支約以2,000 元計算，本院認聲請人每月之必要支出應為
    10,600元。
四、綜上，以本件聲請人每月收入35,000元扣除前揭必要支出，
    僅餘24,400元，亦顯不足清償依前揭協商所應給付之金額。
    是債務人主張其有不可歸責於己之事由，致履行前揭協商之
    清償方案顯有重大困難乙節，應可相信。此外，本件又查無
    債務人有消費者債務清理條例第6 條第3 項、第8 條或第46
    條各款所定駁回更生聲請之事由存在，則債務人聲請更生，
    與法尚無不符，應予准許，爰裁定如主文。
中    華    民    國    97    年    10    月    8     日
                  民事第一庭  法  官  林望民
以上為正本係照原本作成
本件不得抗告
本裁定已於97年10 月8日15 時公告。
中    華    民    國    97    年    10    月    8     日
                              書記官  陳慶時


司法院資訊處製作；財團法人民間司法改革基金會備份。
